【裁判字號】    89,台上,345
【裁判日期】    890120
【裁判案由】    違反毒品危害防制條例等罪
【裁判全文】
最高法院刑事判決                                八十九年度台上字第三四五號
    上訴人  台灣高等法院台中分院檢察署檢察官
    上訴人  甲○○
    被  告  乙○○
右上訴人等因被告等違反毒品危害防制條例等罪案件，經台灣高等法院台中分院中華
民國八十八年三月三十一日第二審更審判決（八十七年度上更(一)字第一七九號，起訴
案號：台灣台中地方法院檢察署八十六年度偵字第二四○八、六六三二號），檢察官
對乙○○部分不服，提起上訴，甲○○部分，原審依職權逕送審判，視為被告已提起
上訴，本院判決如左：
    主  文
上訴駁回。
    理  由
一甲○○部分：
本件原判決認定上訴人甲○○前曾於民國八十二年間，因違反麻醉藥品管理條例案件
，經台灣台中地方法院判處有期徒刑八月確定，於八十三年二月十八日執行完畢，猶
不知悔改，復基於販賣毒品海洛因營利之概括犯意，自八十五年四月間起至八十五年
六月間止，連續在台中市○○○路崇德地磅等地，以呼叫器000－000000，
代碼五八、五九或其他代碼等為聯絡工具，視購買者之需求量，以每小包新台幣（下
同）五千元、一萬元不等之價格，販賣海洛因予吳佳臻、鄭志明二人共五次。嗣於八
十六年一月十七日晚七時許，為豐原憲兵隊在甲○○所租住之台中縣豐原市○○街七
九巷十七號之十四臥房內搜獲其所有之海洛因一小包（毛重○‧四七公克）等情，係
以右揭事實，業據證人吳佳臻、鄭志明於警訊（豐原憲兵隊）及偵查中指證綦詳，吳
佳臻並於原審結證：「我與男友鄭志明，妹妹吳艾芬三人集資五千元或一萬元向甲○
○買毒品」、「在八十五年四月至六月間約買五次」、「甲○○住太原北路附近，我
會先打呼叫器給他，他回電相約在太原北路崇德地磅那裡拿錢給他，我就在那邊等，
他離開約半小時至一小時會帶貨（毒品）過來交給我」等語（見原審上更(一)卷第四九
、五○頁），另證人吳艾芬所施用之毒品海洛因，均係委其姐吳佳臻所購買，亦據吳
艾芬供證明確，此外並有海洛因一小包（毛重○‧四七公克）扣案可稽，而該扣案白
粉經送法務部調查局鑑定結果，認係海洛因，亦有該局鑑定通知書一張附卷可稽，為
其所憑之證據及認定之理由。而以上訴人雖辯稱：因其自己有吸毒，每次均與吳佳臻
等人合買海洛因，其未從中賺取任何利益云云，另證人吳佳臻、鄭志明二人於原審前
審雖改稱係委託上訴人購買而已等語，然吳佳臻指其與上訴人並無特殊交情（見原審
上訴卷第三十七頁），上訴人在第一審尚且稱其不認識吳佳臻等人，則衡情其殊無於
長達二個月之期間內，即代吳佳臻購買毒品達五次之理，而上訴人對於所販入或賣出
之海洛因究為多少錢，因其不肯吐實，雖無從算出其獲利若干，惟以其與吳佳臻、鄭
志明非親非故，願隨時接受呼叫，且甘冒觸犯重典為吳佳臻等代買毒品，若非其從
中獲取差價，牟得利潤，豈願為之﹖是其辯稱與吳佳臻等合買未賺取利差云云，要與
事理不合，其所辯，與吳佳臻、鄭志明在原審前審所供，無非卸責及迴護之詞，不足
採信，於理由內詳予指駁。復說明證人吳佳臻於豐原憲兵隊人員在台灣台中看守所訊
問時證稱：「在民國八十四年十一月間至台中市中國醫藥學院附近向甲○○購買海洛
因半錢（一萬五千元）」、「我是從八十五年四月開始向他（甲○○）購買毒品，最
後一次約在八十五年六月間」（見偵字第二四○八號卷第六十四頁反面、六十五頁、
原審上更(一)卷第四十九頁），於原審前審則稱：「大約八十四年底、八十五年初那段
時間（購買），大概買到八十五年四、五月間」，其前後所述時間不一，但其在憲兵
人員調查時及原審八十七年十二月八日訊問時均稱係八十五年四月至同年六月間向上
訴人購買，而此供述，上訴人販毒時間較短，有利於上訴人，自應認上訴人係自八十
五年四月間起至同年六月間止販賣毒品海洛因予吳佳臻等人。查上訴人行為後，毒品
危害防制條例業於八十七年五月二十日經總統公布施行，並於同月二十二日生效，關
於販賣海洛因之刑責，與肅清煙毒條例比較，以行為時法對上訴人較為有利，自應適
用行為時法處斷。核上訴人所為，係犯肅清煙毒條例第五條第一項之販賣毒品罪，其
因販賣海洛因而持有之低度行為，為販賣之高度行為所吸收，不另論罪，多次販賣行
為，犯罪構成要件相同，顯係基於概括之犯意，反覆實施，應論以連續犯。又其曾於
八十二年間，因違反麻醉藥品管理條例案件，經台灣台中地方法院判處有期徒刑八月
確定，於八十三年二月十八日執行完畢，有刑案資料查註紀錄表可考，未逾五年再犯
本罪，為累犯，因所犯為死刑或無期徒刑之罪，依法不得加重。因而撤銷第一審關於
上訴人部分之判決，適用肅清煙毒條例第五條第一項、第十二條前段，刑法第十一條
前段、第二條第一項但書、第五十六條、第四十七條、第三十七條第一項，並審酌其
品行、犯罪動機、手段、所生危害及販毒之次數、數量等一切情狀，量處無期徒刑，
並宣告褫奪公權終身。扣案之海洛因（毛重○‧四七公克）依法應予沒收銷燬，至其
販賣海洛因所得，於查獲時並未當場查扣，顯已用罄費失，故不另為沒收之諭知，經
核於法尚無違誤。卷查本件關於上訴人部分，原審係依職權逕送本院審判，視為上訴
人已提起上訴，其迄今未提出上訴理由書，因認上訴為無理由，應予駁回。又本件係
毒品危害防制條例修正前繫屬之案件，依修正後規定處理之，併予明。
二乙○○部分：
查上訴期間為十日，自送達判決後起算，刑事訴訟法第三百四十九條前段定有明文。
本件原審判決後，於八十八年四月十四日送達於檢察官收受，有送達證書附卷可稽，
其上訴期間，原至同月二十四日即已屆滿，因同月二十四日、二十五日為星期六、日
（週休二日），故延至同月二十六日屆滿，乃檢察官竟遲至同月二十七日始對被告乙
○○意圖販賣而持有毒品及販賣安非他命部分提起上訴，顯已逾期，其上訴自非合法
，應予駁回。
據上論結，應依刑事訴訟法第三百九十六條第一項、第三百九十五條前段，判決如主
文。
中      華      民      國    八十九    年      一      月     二十     日
                              最高法院刑事第十一庭
                                  審判長法官  莊  登  照
                                        法官  洪  明  輝
                                        法官  蔡  清  遊
                                        法官  黃  一  鑫
                                        法官  林  秀  夫
      右正本證明與原本無異
                                              書  記  官
中      華      民      國    八十九    年      一      月    二十六    日


司法院資訊處製作；財團法人民間司法改革基金會備份。
